【裁判字號】    95,抗,1594
【裁判日期】    951124
【裁判案由】    聲請點交
【裁判全文】
臺灣高等法院民事裁定                  95年度抗字第1594號
抗  告  人  甲○○
            乙○○
            丙○○
共      同
代  理  人  謝火炎律師
上列抗告人因與相對人月楊建設股份有限公司（原名悅揚開發股
份有限公司）間聲請點交事件，對於中華民國95年10月11日臺灣
板橋地方法院 92年度執字第13923號所為裁定提起抗告，本院裁
定如下：
    主      文
原裁定廢棄，發回臺灣板橋地方法院。
    理      由
一、按按查封時，書記官應作成查封筆錄，載明不動產之所在地
    、種類及其他應記明之事項；如查封之不動產於查封前一部
    或全部為第三人占有者，應載明債務人及第三人占有之實際
    狀況，第三人姓名、住所、占有原因、占有如有正當權源者
    ，其權利存續期間，強制執行法第77條第1項第2款及辦理強
    制執行事件應行注意事項第41項第 2款分別定有明文。次按
    「查封之不動產，究為債務人占有，抑為第三人占有，如為
    第三人占有，其權源如何，關係該不動產之能否點交，影響
    拍賣之效果，執行法官或書記官應善盡本法第77條之 1規定
    之調查職權，必要時得以拘提、管收或科罰鍰之方法行之，
    務期發現占有之實情」，辦理強制執行事件應行注意事項41
    之 1項規定甚明。故執行法院對於查封之不動產有第三人主
    張占有者，對於其占有之權源如何，是否影響拍賣房屋之點
    交，均應確實調查，非以第三人片面之主張為據。
二、抗告人於原法院聲請意旨略以：抗告人於民國（下同）93年
    5月21日向原法院標得台北縣鶯歌鎮○○路365巷28弄18號、
    20號、22號、26號、32號、40號、42號、 52號等8間建物，
    原法院並已於 93年5月27日核發權利移轉證書。原法院於92
    年6月5日前往現場查封時，查封筆錄記載「現場尚在建築、
    尚未完工」；且拍賣公告也載明：「本件查封建物尚在建築
    中，尚未完工，據債權人陳報房屋目前為空屋，如查報屬實
    符合強制執行法第 99條第1項規定，拍定後點交」，依原法
    院查封筆錄所載，系爭建物尚在興建中，不可能有人占用，
    且查封筆錄上記載將建物交由債權人保管，債務人陳報於92
    年5月底6月初點交予買受人，顯然不實，故本件符合點交要
    件，依法聲請點交等語。
三、經查，原法院於92年6月5日在系爭不動產所在地執行現場查
    封時，查封筆錄記載：「現場係尚在建築，尚未完工‧‧‧
    」，當時債務人之經理在場，並於筆錄上簽名，事後並經債
    權人陳報系爭房屋目前均尚無人居住使用等情，有92年6月5
    日查封筆錄、債權人92年9月5日陳報狀可證（見原法院卷第
    11 7、184、185、186頁）；系爭房屋於92年11月7日始領得
    使用執照，有使用執照存根影本可稽（ 見原法院卷第389頁
    ），系爭建物92年6月5日查封時尚未完工，遲至92年11月 7
    日始取得使用執照，何能於92年6月5日前交付第三人。查封
    時，債務人月楊公司之經理黃育芬在場，為何未當場表示意
    見？月楊公司為何遲至 93年5月19日始以呈報狀表示第三人
    占有（見原審卷第304頁至第306頁）？均與常情有違。占有
    係事實行為，執行法院就第三人是否於查封前即占有之事實
    應依職權調查，月楊公司於第一次拍賣期日前二天，始陳報
    系爭房屋已於92年5、6月間點交予住戶裝潢使用，並提出交
    屋切結書為證（ 見原法院卷第304頁），該交屋切結書查封
    時為何不提出？系爭房屋現究為債務人占有，抑為第三人占
    有？如為第三人占有，係查封前占有或查封後占有？第三人
    對其在查封前無權占有是否不爭執？均未經執行法院調查審
    認，原裁定遽認第三人係於現場查封前合法占有，不得執行
    ，駁回抗告人點交之聲請，即有未洽，抗告人指摘原裁定不
    當求予廢棄，非無理由，爰審酌系爭查封標的位於原法院轄
    區，為便於查證由本院廢棄原裁定，發回原法院更為適當之
    處置。
四、據上論結，本件抗告為有理由，爰裁定如主文。
中    華    民    國    95    年    11    月    24    日
                    民事第十一庭
                        審判長法  官  鄭雅萍
                              法  官  薛中興
                              法  官  林恩山
正本係照原本作成。
本裁定除以適用法規顯有錯誤為理由，並經本院許可外，不得再
抗告。如提起再抗告，應於收受後10日內委任律師為訴訟代理人
向本院提出再抗告狀。並繳納再抗告費新台幣１千元。
中    華    民    國    95    年    11    月    29    日
                              書記官  周淑靜


司法院資訊處製作；財團法人民間司法改革基金會備份。
